臺灣基隆地方法院民事簡易判決　　　　 93年度基簡字第654號
原　　　告　台灣產物保險股份有限公司
法定代理人　丁○○
訴訟代理人　丙○○
被　　　告　乙○○
　　　　　　甲○○○○○○
上列當事人間損害賠償事件，本院於94年1 月12日言詞辯論終結
，判決如下：
    主  文
被告應連帶給付原告新臺幣貳拾伍萬玖仟肆佰零參元，及自民國
九十三年十二月十日起至清償日止，按年息百分之五計算之利息
。
原告其餘之訴駁回。
訴訟費用由被告連帶負擔新台幣貳仟捌佰捌拾元，餘由原告負擔
。
本判決原告勝訴部分得假執行。
原告其餘假執行之聲請駁回。
    事實及理由要領
一、被告二人經合法通知，均未於言詞辯論期日到場，惟無民事
    訴訟法第386 條所列之各種情形，爰依原告之聲請，由其一
    造辯論而為判決。
二、原告起訴主張被告乙○○駕駛９Ｋ─4987號自用小貨車，於
    民國（下同）92年12月18日18時22分許，行經基隆市○○○
    道前一百公尺處，因未保持行車安全距離，不慎撞及原告所
    承保之被保險人楊玉英所有之7171─ＤＢ號自用小客車，致
    該車推撞５Ｄ─6572號車後，再推撞９Ｋ─6811號車，造成
    訴外人楊玉英所有上開車輛毀損，原告已依保險契約賠付被
    保險人楊玉英修理費用新台幣331,290 元（包括拆裝工資部
    分45,000元、塗裝工資部分30,000元、零件部分254,965 元
    ），依民法侵權行為之規定，被告乙○○自應負賠償之責，
    且被告甲○○○○○○為被告李淵隆之僱用人，自應與被告
    乙○○連帶負損害賠償責任，爰依民法第184 條、第191 條
    之1 及保險法第53條之規定提起本件訴訟等語，業據原告提
    出汽車險賠案調查表、車損照片、估價單、理賠計算書、九
    十三年二月十六日（九三）產汽賠字第○九三○○一○五號
    函、汽車保險單、被保險人之行車執照暨駕駛執照等為證。
    被告二人經合法通知未到庭，亦未提出書狀為任何聲明或陳
    述，本院審酌上開證物與原告主張相符，堪信原告上開主張
    為真實。
三、按汽車在同一車道行駛時，除擬超越前車外，後車與前車之
    間應保持隨時可以煞停之距離；汽車行駛時，駕駛人應注意
    車前狀況及兩車併行之間隔，並隨時採取必要之安全措施，
    道路交通安全規則第94條第1 款、第4 款分別定有明文。上
    開規定旨在保障公眾行車安全，屬保護他人之法律，如有違
    反者，應推定其有過失（民法第184 條第2 項參照）。本件
    被告乙○○駕車行經國道一號公路北向車道一公里三百公尺
    處，因未注意車前狀況及保持隨時可煞停之距離，致因煞車
    不及而碰撞訴外人楊玉英所駕駛車輛，致該車推撞前方二車
    之情，有卷附內政部警政署國道公路警察局第一警察局第一
    警察隊公警一交第○九三○○○九六五○號函檢附之道路交
    通事故肇因初步研判表、道路交通事故調查報告表、道路交
    通事故調查筆錄、事故現場照片可憑，足認被告乙○○確實
    違反道路交通安全規則；且被告乙○○亦於肇事後坦承當時
    因車多擁塞，見前車（即訴外人楊玉英車）煞車，我車離前
    車約十公尺，我車欲變換車道至外側車道不成，致撞擊前車
    等語，可徵被告乙○○顯有過失甚明。
四、次按因故意或過失，不法侵害他人之權利者，負損害賠償責
    任，民法第184 條第1 項前段定有明文；惟依民法第196 條
    規定請求物被毀損所減少之價額，固得以修復費用為估定標
    準，但以必要者為限，即修理材料以新品換舊品，應予折舊
    。查系爭車輛92年3 月28日領照，有行車執照可稽，則至92
    年12月18日車禍受損時為止，依營利事業所得稅查核準則第
    九十五條第六款規定：「固定資產提列折舊採用定率遞減法
    者，以一年為計算單位，其使用期間未滿一年者，按實際使
    用之月數相當於全年之比例計算之，不滿一月者，以月計。
    」之方法計算結果，使用之期間為八個月二十一日，應以九
    月計，其汽車及附加零件已有折舊，應將折舊部分予以扣除
    。本院依行政院所頒固定資產耐用年數表及固定資產折舊率
    之規定，自用小客車之耐用年數為五年，依定率遞減法每年
    折舊千分之三百六十九，則原告請求之修理中零件部分為25
    4,965 元，依上開標準計算之折舊額為70,562元（計算式：
    254,965 ×0.369 ×9/12＝70,561.5元，元以下四捨五入）
    ，扣除折舊額後，原告所請求之零件費用為184,403 元，加
    上不應折舊之工資75,000元（含拆裝工資45,000元、塗裝工
    資30,000元），合計為259,403 元。
五、復按民法第188 條第1 項所謂受僱人因執行職務不法侵害他
    人之權利，不僅指受僱人因執行其所受命令，受委託之職務
    自體，或執行該職務所必要之行為，而不法侵害他人之權利
    者而言。即職務上予以機會之行為及與執行職務之時間或處
    所所有密切關係之行為，在客觀上足認為與其執行職務有關
    ，而不法侵害他人之權利者，就令其為自己利益所為，亦應
    包括內（最高法院42年度台上字第1224號判例、83年度台上
    字第844 號判決參照）。縱被告乙○○肇事係於其下班返家
    途中，惟依前揭說明，仍應認本件車禍客觀上係於執行職務
    時所造成之侵權行為。又民法第188 條第1 項所謂之僱用人
    ，祇須外觀上行為人係為其服勞務即足。被告乙○○駕駛被
    告甲○○○○○○之自小貨車在前開時地撞及訴外人楊玉英
    所有之上開車輛致生推撞之事實，客觀上被告乙○○係為被
    告甲○○○○○○執行職務所生之侵權行為。是被告甲○○
    ○○○○應為被告乙○○之僱用人，應與行為人即被告乙○
    ○負連帶賠償責任。
六、末按被保險人因保險人應負保險責任之損失發生，而對於第
    三人有損害賠償請求權者，保險人得於給付賠償金額後，代
    位行使被保險人對於第三人之請求權，保險法第53條第1 項
    前段規定甚明。本件原告主張其為系爭車輛之保險人，並已
    依保險契約賠付訴外人楊玉英系爭車輛之損失，已如前述，
    則原告基於保險代位及民法第184 條第1 項前段、第196 條
    之規定，請求被告二人連帶給付原告259,403 元及自起訴狀
    繕本送達翌日即93年12月10日起至清償日止，按年息百分之
    五計算之利息，洵屬正當，為有理由，應予准許；至逾此範
    圍之請求，即屬無據，應予駁回。
七、本件係民事訴訟法第427 條第1 項所定之標的金（價）額五
    十萬元以下之財產權訴訟，本院應依職權就原告勝訴部分宣
    告假執行。至原告其餘假執行之聲請，因該部分訴經駁回而
    失所依據，應併予駁回。
八、訴訟費用3,840 元（裁判費3,640 元、登報費200 元）由被
    告連帶負擔2,880 元，餘960 元由原告負擔。
中　　華　　民　　國　　94　　年　　1 　　月　　17　　日
　　              基隆簡易庭法　官　林玉珮
以上正本係照原本作成。
對於本件判決如有不服，應於收受送達後二十日內向本院提出上
訴書狀，上訴於本院合議庭，並按他造當事人之人數附具繕本。
中　　華　　民　　國　　94　　年　　1 　　月　　17　　日
                            書記官　湯惠芳
